【裁判字號】    99,台上,3974
【裁判日期】    990624
【裁判案由】    違反毒品危害防制條例等罪
【裁判全文】
最高法院刑事判決            九十九年度台上字第三九七四號
上  訴  人  甲○○
上列上訴人因違反毒品危害防制條例等罪案件，不服台灣高等法
院中華民國九十七年九月八日第二審判決（九十七年度上訴字第
二九０七號，起訴案號：台灣板橋地方法院檢察署九十六年度偵
字第五二一三、六一六一號），提起上訴，本院判決如下：
    主  文
上訴駁回。
    理  由
按刑事訴訟法第三百七十七條規定：上訴於第三審法院，非以判
決違背法令為理由不得為之；是提起第三審上訴，應以原判決違
背法令為理由，係屬法定要件。如果上訴理由書狀並未依據卷內
訴訟資料具體指摘原判決不適用何種法則或如何適用不當，或所
指摘原判決違法情事，顯與法律規定得為第三審上訴理由之違法
情形不相適合時，均應認其上訴為違背法律上之程式，予以駁回
。原審以依刑事訴訟法第三百六十一條、第三百六十七條規定，
不服地方法院之第一審判決而上訴者，應提出上訴書狀，並敘述
具體理由，為上訴必備之程式；其所提出之書狀未敘述上訴理由
，或僅曾以言詞陳述上訴理由者，均應於上訴期間屆滿後二十日
內補提理由書於第一審法院。第一審法院經形式審查，認逾期未
補提上訴理由者，應定期間先命補正；逾期未補正者，為上訴不
合法律上之程式，應以裁定駁回。倘已提出上訴理由，但所提非
屬具體理由者，則由第二審法院以上訴不合法律上之程式，判決
駁回。而所謂具體理由，必係依據卷內既有訴訟資料或提出新事
證，指摘或表明第一審判決有何採證認事、用法或量刑等足以影
響判決本旨之不當或違法，而構成應予撤銷之具體事由，始克當
之；倘僅泛言原判決認定事實錯誤、違背法令、量刑失之過重或
輕縱，而未依上揭意旨指出具體事由，或形式上雖已指出具體事
由，然該事由縱使屬實，亦不足以認為原判決有何不當或違法者
，皆難謂係具體理由，俾與第二審上訴制度旨在請求第二審法院
撤銷、變更第一審不當或違法之判決，以實現個案救濟之立法目
的相契合，並節制濫行上訴。經查：第一審判決依憑扣案之第一
級毒品海洛因、第二級毒品甲基安非他命、電子磅秤、分裝袋、
分裝杓、夾鍊袋、證人即警員許永寧、謝宏隆、歐艦巡等之供述
，及上訴人甲○○於偵查中之供述，認：「上訴人已供承扣案之
毒品係向綽號『妹仔』之女子所購得，而查獲之毒品業已分裝完
成，且重量均不盡相同，衡情，上訴人如欲自己施用而外出時，
應不致攜帶如此多數之已分裝完成之毒品，且上訴人於民國九十
六年三月二日為警查獲時，尚於車內被查獲電子磅秤、分裝杓、
夾鍊袋等物，若謂其係外出施用，要與常情不符。再扣案之毒品
，上訴人既已分裝完成，又何須將塑膠夾鍊袋三十五個連同電子
磅秤、分裝杓一同攜帶外出？顯見該塑膠夾鍊袋之實際用途，應
係預備供其所持之毒品細分後再販賣予各施用毒品者，從而應認
上訴人攜帶大量已分裝之海洛因、甲基安非他命、電子磅秤、分
裝袋、分裝杓、夾鍊袋外出，且大量購入海洛因及甲基安非他命
，當有將毒品販賣予其他施用者之意圖甚明」等情，已就上訴人
販賣第一級毒品海洛因、第二級毒品甲基安非他命之意圖，論述
明白。上訴人對第一審判決提起上訴，其上訴狀僅泛稱伊於九十
六年三月一日、九十六年三月九日購入海洛因、甲基安非他命一
批，目的係供自己施用，並無販賣意圖，第一審判決僅以上訴人
為警查獲之海洛因、甲基安非他命、電子磅秤、分裝杓及塑膠夾
鍊袋等物，即以推測、擬制之方法，認定係意圖販賣而持有海洛
因及甲基安非他命，顯然違背無罪推定原則及證據裁判主義云云
，並未具體指出第一審判決採證、認事或對證據證明力之判斷如
何違背經驗、論理法則，亦未依卷內既有訴訟資料或提出新事證
，指摘或表明第一審判決有何採證認事、用法或量刑等足以影響
判決本旨之不當或違法，而構成應予撤銷之具體事由。原審因認
上訴人提出之上訴理由狀所記載者，非屬具體理由，其上訴不合
法律上之程式，而不經言詞辯論判決駁回上訴人在第二審之上訴
，經核並無違誤。上訴人不服原判決提起第三審上訴，徒以上訴
人已向第一審法院提出上訴狀及上訴理由狀，第一審法院亦未定
期命上訴人補正上訴理由，又將卷證資料送交原審法院審理，原
審法院復二次行準備程序，上訴人已選任辯護人提出準備程序狀
，敘明上訴要旨，並對證據調查及起訴書證據清單所列證據之證
據能力表示意見；原判決未說明有何不可補正之情形，遽不經言
詞辯論逕行判決，逕行駁回上訴人在第二審之上訴，致未依刑事
訴訟法第一百六十四條規定，踐行將證物向上訴人提示，令辨認
或告以文書要旨，逕採為上訴人論罪之證據，復未給予上訴人最
後陳述之機會，違背證據法則，並有應於審判期日調查之證據而
未予調查之情形，無異剝奪上訴人證據調查、辯論及陳述權云云
，任意指摘原判決違背法令，並就有無販賣之意圖，為單純事實
之爭辯，均與法律規定得為第三審上訴理由之違法情形不相適合
。應認上訴人之上訴違背法律上之程式，併予駁回。
據上論結，應依刑事訴訟法第三百九十五條前段，判決如主文。
中    華    民    國  九十九  年    六    月  二十四  日
                      最高法院刑事第八庭
                          審判長法官  洪  文  章
                                法官  王  居  財
                                法官  郭  毓  洲
                                法官  黃  梅  月
                                法官  張  清  埤
本件正本證明與原本無異
                                      書  記  官
中    華    民    國  九十九  年    六    月  二十九  日
                                                      K

司法院資訊處製作；財團法人民間司法改革基金會備份。
